臺灣板橋地方法院刑事判決　　　　　　　　　　　　九十二年度訴字第一二三○號
　　公　訴　人　臺灣板橋地方法院檢察署檢察官
　　被　　　告　甲○○
　　指定辯護人　本院公設辯護人丙○○
右列被告因強盜等案件，經檢察官提起公訴（九十二年度偵字第四九二一號），本院
判決如左：
    主  文
甲○○連續意圖為自己不法之所有，而搶奪他人之動產，累犯，處有期徒刑年陸月
，扣案之機車鑰匙壹支沒收。
    事  實
一、甲○○曾於民國八十八年間因違反槍砲彈藥刀械管制條例案件，經本院以八十八
    年度訴字第六六四號判處有期徒刑一年二月，併科罰金新臺幣（下同）五萬元，
    罰金易服勞役以九百元即銀元三百元折算一日，於八十九年五月二日入監服刑，
    九十年六月十四日執行完畢；另於八十八年間因違反毒品危害防制條例案件，經
    本院以八十八年度易字第四四八八號判處有期徒刑六月，如易科罰金以三百元（
    銀元）折算一日，自九十年六月十五日接續前案繼續執行，而於九十年十一月二
    十六日縮刑期滿執行完畢，仍不知悔改，竟基於意圖為自己不法之所有之概括犯
    意，連續於(一)九十二年一月二十五日晚上十一時三十分許，獨自駕駛機車行經臺
    北縣板橋市○○路○段一七○號前時，見張雅雪行走於路旁，乃乘張雅雪不及防
    備之際由後方出手搶奪張雅雪所有之皮包一個 (內有諾基亞８２５０行動電話一
    支、身分證、駕駛執照、金融卡、信用卡及現金新臺幣 (下同) 約二、三百元）
    ，得手後加速離去；(二)同年二月二十五日上午十時許，獨自駕駛機車行經臺北市
    ○○○路二段二五○巷三弄九號前時，見蘇小媚行走於路旁，乃乘蘇小媚不及防
    備之際由後方出手搶奪蘇小媚所有之皮包一個 (內有諾基亞３３１０行動電話及
    諾基亞８２５０行動電話各一支、身分證、駕駛執照、支票、戒指、項鍊及現金
    二萬元），得手後加速離去。甲○○將上開搶奪而得之現金花用，將上開搶奪而
    得之三支行動電話均售予知情之楊文盛 (楊文盛涉犯故買贓物罪部分，業經本院
    判處罪刑) ，其餘物品則予丟棄。(三)同年三月二日上午十時許，在臺北縣三重市
    ○○○路某處，以其所有之鑰匙一支，竊取蔡惠怡所有之ＣＪＯ－五二九號重型
    機車一部 (該機車係蔡惠怡於同年二月二十四日上午六時許，在三重市○○街一
    六七巷二十一號前遭不詳之人竊取後，遭不詳之人移置於該處) 得手後，於當日
    下午一時三十分許，獨自駕駛上開竊得之機車行經臺北縣蘆洲市○○街三六一巷
    二十四號前時，見乙○○單獨一人在路旁，乃乘乙○○不及防備之際由後方出手
    搶奪乙○○所有之皮包一個 (內有現金三千四百元、世華銀行信用卡、蘆洲農會
    提款卡及行動電話一支等物) ，得手後加速往巷尾方向逃逸，乙○○見甲○○已
    騎車逃離，仍央請居住在附近之丁○○騎機車載其在附近尋找搶嫌，不久後在蘆
    洲市○○街三六一巷巷頭處一家電動玩具店前發現甲○○，丁○○為阻止甲○○
    逃逸遂以機車將甲○○所騎之機車撞倒，並與其餘路人合力將甲○○逮捕並報警
    ，經警扣得前開供竊盜所用之機車鑰匙一支。又經警查知楊文盛有使用張雅雪之
    諾基亞８２５０行動電話及蘇小媚之諾基亞３３１０行動電話之事實，依楊文盛
    之供述得知是購自甲○○，而查知上情 (張雅雪已領回其遭搶奪之諾基亞８２５
    ０行動電話，蘇小媚亦已領回其遭搶奪之諾基亞３３１０行動電話) 。
二、案經臺北縣政府警察局蘆洲分局報請臺灣板橋地方法院檢察署檢察官偵查起訴，
    暨本院依職權調閱臺灣板橋地方法院檢察署九十二年度偵字第八九四六號案件併
    案審理。
    理  由
一、右揭犯罪事實業據被告甲○○坦承不諱，且經被害人張雅雪、蘇小媚、蔡惠怡、
    乙○○分別指述在卷，並有贓物認領保管單四件在卷可稽，及被告所有供竊盜所
    用之機車鑰匙一支扣案可資為證，事證明確，被告犯行足堪認定。
二、核被告所為，係犯刑法第三百二十條第一項之竊盜罪及第三百二十五條第一項之
    搶奪罪。查被告於九十二年三月二日下午一時三十分許搶奪被害人乙○○之皮包
    得手後逃逸，公訴意旨雖指：乙○○隨即委由丁○○搭載之，騎車追趕，而於蘆
    洲市○○街三六一巷與環堤大道路口發現被告，丁○○見狀將被告撞倒在地，被
    告為脫免逮捕，竟當場欲以安全帽及機車大鎖攻擊乙○○、丁○○，並與兩人相
    互拉扯成傷 (傷害部分未據告訴) ，適員警及時趕到，而當場查獲被告，並扣得
    安全帽、機車大鎖各一個及鑰匙一支，而認被告係搶奪因脫免逮捕而當場施以強
    暴，係犯刑法第三百二十九條之準強盜罪嫌，惟按「刑法第三百二十九條之強暴
    脅迫，以當場實施者為限，如在脫離犯罪場所或追捕者之視線以後，基於別種事
    實而實施時，則雖意在防護贓物或脫免逮捕，亦不過為另犯他罪之原因，與前之
    竊盜或搶奪行為無關，自不能適用該條以強盜論。」（最高法院二十八年非字第
    四十三號判例意旨參照）；又「刑法第三百二十九條之準強盜罪，係以竊盜或搶
    奪，因防護贓物，脫免逮捕或湮滅罪證，而當場施以強暴脅迫者為構成要件。而
    所謂強暴，謂直接或間接對於人之身體施以暴力，壓制被害人之抗拒，或使被害
    人處於不能抗拒之狀態。」（最高法院八十二年度台上字第三八四二號判決意旨
    參照）。經查，本件依被害人乙○○於本院審理時陳述：被告搶奪皮包得手後往
    巷尾方向逃逸，伊已看不到被告了，仍央請居住在附近之丁○○騎機車載伊在附
    近尋找，不久後在蘆洲市○○街三六一巷巷頭處一家電動玩具店前發現被告，丁○○為阻止甲○○逃逸遂以機車將被告所騎之機車撞倒等情 (見本院九十二年七
    月三日訊問筆錄) ，以及證人丁○○於本院審理時證稱：被害人說歹徒往那邊逃
    走，但已經看不到歹徒，伊載被害人騎機車去找，沒有特定目標，是隨便繞，繞
    好久才在距搶案發生地點不遠處發現歹徒等語 (見本院九十二年十二月九日審判
    筆錄) ，可見被告搶奪後，已逃離犯罪場所，且已脫離被害人乙○○之跟蹤追躡
    後，經被害人乙○○多方尋找，始在蘆洲市○○街三六一巷巷頭處一家電動玩具
    店前發現被告，應可確定，依前開最高法院判例意旨，即與刑法第三百二十九條
    之當場要件不合。又依證人丁○○於本院審理時證稱：伊有用機車撞被告的機車
    ，因為要讓被告停下來，被告停下來，伊抓被告的手要求他拿下安全帽，伊把安
    全帽的扣子鬆開，被告甩頭，安全帽就掉在地上，被告撿起安全帽時安全帽有碰
    到伊的背部，被告應該不是故意的，後來被告沒有再拿安全帽要揮的動作。‧‧
    ‧後來被告去打開機車置物箱，別人以為他要跑，被告的機車、別人的機車都倒
    了，他的機車置物箱開了，東西就掉在地上，就有別人過來把被告壓倒，他的頭
    就被別人壓在地上，他的手不知從哪裡拿到一支機車大鎖，伊當時是跪著壓住被
    告的肚子，後面還有人壓住伊，之後伊就把被告的機車大鎖拿起來，被告沒有揮
    那個機車大鎖的動作，他那時也沒有辦法有揮的動作等語 (見本院九十二年十二
    月九日審判筆錄) ，並無對被害人或他人之身體施以暴力壓制抗拒，亦與施強暴
    之要件不合，自難構成準強盜之犯行，惟被告被訴搶奪之基本事實既屬同一，起
    訴法條應予變更。又查，被告先後三次搶奪犯行，時間緊接，犯罪方法均相同而
    觸犯構成要件相同之罪名，且依被告自陳其先後三次犯搶奪罪行，其動機均是因
    為沒有錢之故 (見本院九十三年二月二十四日審判筆錄) ，堪認被告應是因缺錢
    花用，基於概括犯意下騎機車反覆而為搶奪路人皮包之行為，應依連續犯之規定
    論以一罪，並依法加重其刑。又被告所犯竊盜、搶奪二罪，有方法結果之牽連關
    係，應依刑法第五十五條規定，從一重之搶奪罪處斷。再查被告曾於八十八年間
    因違反槍砲彈藥刀械管制條例案件，經本院以八十八年度訴字第六六四號判處有
    期徒刑一年二月，併科罰金新臺幣五萬元，罰金易服勞役以九百元即銀元三百元
    折算一日，於八十九年五月二日入監服刑，九十年六月十四日執行完畢；另於八
    十八年間因違反毒品危害防制條例案件，經本院以八十八年度易字第四四八八號
    判處有期徒刑六月，如易科罰金以三百元（銀元）折算一日，自九十年六月十五
    日接續前案繼續執行，而於九十年十一月二十六日縮刑期滿執行完畢，此有臺灣
    高等法院被告全國前案紀錄表一件在案可憑，其於前案執行完畢五年內，再犯本
    件有期徒刑以上之罪，為累犯，應依法遞加重其刑。復查被告於九十二年一月二
    十五日、同年二月二十五日連續所為之搶奪犯行 (即臺灣板橋地方法院檢察署九
    十二年度偵字第八九四六號案件) ，雖未據公訴人起訴，然因與已起訴部分有連
    續犯之裁判上一罪關係，為起訴效力所及，本院爰依職權調閱該案卷併予審理。
    爰審酌被告曾於九十年十二月間犯竊盜及連續搶奪罪，經法院判處有期徒刑一年
    四月確定，又於九十一年間犯竊盜及連續搶奪罪，經本院以九十一年度訴字第一
    九五八號判決判處有期徒刑五月、一年十月，應執行有期徒刑二年二月確定，上
    開三罪嗣經聲請由本院裁定應執行有期徒刑三年四月，被告目前尚在監執行中，
    此有臺灣高等法院被告全國前案紀錄表一件在卷可稽，被告屢犯搶奪、竊盜罪猶
    不知悔改，並參酌其犯罪動機、手段、所生危害及犯罪後態度等一切情狀，量處
    如主文所示之刑。扣案之機車鑰匙一支，為被告所有供竊盜犯罪所用之物，此經
    其承明在卷，爰併依刑法第三十八條第一項第二款規定予以宣告沒收。
據上論斷，應依刑事訴訟法第二百九十九條第一項前段、第三百條，刑法第五十六條
、第三百二十條第一項、第三百二十五條第一項、第五十五條、第四十七條、第三十
八條第一項第二款，罰金罰鍰提高標準條例第一條前段，判決如主文。
本案經檢察官楊仲農到庭執行職務。
中      華      民      國    九十三    年      三      月     十六     日
                                臺灣板橋地方法院刑事第十五庭
                                    審判長法  官  王  屏  夏
                                          法  官  陳  鴻  清
                      法  官  戴  嘉  清
右正本證明與原本無異
如不服本判決應於送達後十日內向本院提出上訴狀
                                          書記官  陳  春  銘
中      華      民      國    九十三    年      三      月      十九    日
附錄本案論罪科刑法條全文：
刑法第三百二十條
意圖為自己或第三人不法之所有，而竊取他人之動產者，為竊盜罪，處五年以下有期
徒刑、拘役或五百元以下罰金。
意圖為自己或第三人不法利益，而竊佔他人之不動產者，依前項之規定處斷。
前二項之未遂犯罰之。
刑法第三百二十五條
意圖為自己或第三人不法之所有，而搶奪他人之動產者，處六月以上五年以下有期徒
刑。
因而致人於死者，處無期徒刑或七年以上有期徒刑，致重傷者，處三年以上十年以下
有期徒刑。
第一項之未遂犯罰之。
